臺灣板橋地方法院民事判決　　　　　　　 96年度訴字第509號
原　　　告　靖翔纖維有限公司
法定代理人　甲　○
訴訟代理人　余欽博律師
被　　　告　鳳翔針織有限公司
法定代理人　乙○○
訴訟代理人　劉衡慶律師
　　　　　　林曜辰律師
上列當事人間給付貨款事件，經本院於民國96年11月13日言詞辯
論終結，判決如下：
    主  文
原告之訴及假執行之聲請均駁回。
訴訟費用由原告負擔。
  事實及理由
一、原告主張：
(一)、緣被告自民國94年7 月起至95年10月止向原告訂購花式撚紗
    計新台幣（下同）5,632,467 元，原告均已依約出貨，此有
    出貨單及發票可資為憑，詎被告截至95年10月止，僅給付4,
    189,270元之貨款，尚積欠計1,443,197元之貨款仍未付清，
    迭經原告口頭及書面催討後，被告迄今仍未給付餘款。原告
    否認系爭買賣貨品有瑕疵，被告主張貨品有瑕疵應負舉證責
    任。被告為專業針織公司，對於原告所供給之花式撚紗之良
    窳，具備多年判斷經驗及專門知識，故其可憑經驗及知識，
    以目視、手感及自行測試之方式檢查有無撚度不固定、色差
    、褪色、色系不同等瑕疵，於收貨當時即可確認貨品有無瑕
    疵。原告交付系爭貨品與被告後，被告依民法第356 條規定
    應依通常程序從速檢查其所受領之物，今被告怠於檢查通知
    ，自應視為其已承認其所受領之物品，應不得於事後再主張
    系爭貨品有瑕疵。
(二)、兩造未曾就原告交付之貨物瑕疵以及扣款部分達成協議。被
    告主張其給付部分之貨款，原告予以收受該部分貨款，因而
    認定原告未表示異議已同意扣款乙節，亦與一般商業經營慣
    例有違。原告公司係基於維護兩造情誼及公司營運之考量，
    先就無爭議部分之貨款先予收受，就有爭議的部分，則需另
    行經過瑕疵認定及鑑定，則被告片面主張，應無可採。
(三)、聲明：
１、被告應給付原告1,443,197 元整，及自起訴狀繕本送達被告
    之翌日起至清償日止，按年利率5 ％計算之利息。
２、訴訟費用由被告負擔。
３、如受有利判決，願供擔保，請准宣告假執行。
二、被告則以：
(一)、原告自94年7 月開始交付系爭買賣之花式撚紗，被告屢次於
    各件貨品中即發現或有撚度不固定、色差、褪色、色系不同
    之瑕疵，並即刻向原告回報，且每月均由原告公司業務葉碧
    雲與被告公司陳鳳月辦理瑕疵扣款協調事宜，並簽收結算款
    項。兩造間貨款給付方式，係先由原告製作前一月「對帳請
    款單」向被告請款。由於撚紗產品必須待至針織機台上線生
    產時，才能發現原告所交付之撚紗有無撚度不固定或色差等
    瑕疵，也須待針織成布匹，下水試洗後才能知道是否會褪色
    。然因數量龐大，無法在當月生產使用完畢，所以被告必須
    在該批撚紗生產完畢時才能與原告逐一查對，由雙方就該月
    所交付之貨品及應付金額加以核對勾稽。然因原告之業務葉
    碧雲向被告表示，原告收款之需求急迫，希望收款時間不要
    太晚，因此被告多在對帳請款單到達後不到一個月，即開立
    金額整數之貨款支票由葉碧雲親自領取簽收。至於所交付貨
    品之瑕疵退款事宜則留待日後結算，因此，被告雖開出貨款
    支票支付該月款項，但並不代表原告所交付之物品沒有瑕疵
    ，或被告放棄向原告主張瑕疵擔保之權利。被告在確認該月
    所交付之撚紗完畢後，即於該月份之「對帳請款單」上記明
    該月何項貨品有何瑕疵，及應扣款項多少後向原告之業務葉
    碧雲反應，而原告對於被告瑕疵主張以及扣款金額確認後，
    也才可能針對之後月份之貨款支票加以簽收。原告為此書寫
    扣款明細及責任歸屬確認單，作為與被告核對之用。
(二)、雙方就系爭貨物之瑕疵及退款協調，係雙方事先就貨品瑕疵
    協調，原告對於被告瑕疵之主張以及扣款金額加以確認，為
    此書寫扣款明細及責任歸屬確認單，交與被告作為核對之用
    。此外，原告於95年7 月27日，亦曾針對先前交貨的兩組撚
    紗（JSO075以及JYN001）之退貨進行結算。則連同扣款責任
    歸屬確認，被告可對原告主張之扣款金額如以上所計算出來
    的總金額，即與被告主張之扣款金額144 萬餘元相當。被告
    並於95年11月20日就兩造間未給付之尾款，簽發票面金額為
    158,520 元之支票1 紙，交付原告公司業務員葉碧雲，兩造
    間之貨款尾款，應已全部結清。
(三)、原告公司業務員葉碧雲亦為原告公司之股東之一，在所承辦
    之業務範圍內，自有權限代表原告就業務上之行為作成決定
    。且葉碧雲每月均代表公司收受貨款支票，並經常與被告交
    涉交易細節，自足以令與之交易之被告信賴其代理權存在，
    而有民法第169 條表現代理之適用。據此，有關原告公司至
    少應就葉碧雲與被告扣款與退貨之協議行為，負表見代理之
    責等語，資為抗辯。
(四)、聲明：原告之訴及假執行之聲請均駁回、訴訟費用由原告負
    擔、如受不利之判決，請准供擔保免為假執行。
三、本件原告主張兩造間有買賣契約，被告迄今尚欠有貨款1,44
    3,197 元未清償；被告則辯稱：因原告所交付之撚紗有不堪
    使用之瑕疵，已與原告協議扣款及退貨約144 萬餘元，被告
    已於95年1120日開立支票付清尾款，被告並無積欠原告1,44
    3,197 元尾款等語置辯。故本件有爭執點厥為：、原告與
    被告是否已達成協議，就系爭買賣契約部份買賣標的退貨及
    扣款？、被告是否尚有積欠原告貨款1,443,197 元？茲分
??述如下：
(一)、關於原告與被告是否已達成協議，就系爭買賣契約部份買賣
    標的退貨及扣款部份？
１、按當事人主張有利於己之事實者，就其事實有舉證之責任，
    民事訴訟法第277 條前段規定有明文。又主張法律關係存在
    之當事人，僅須就該法律關係發生所須具備之特別要件，負
    舉證之責任，至於他造主張有利於己之事實，應由他造舉證
    證明。換言之，原告就其所主張發生原因之事實，固有舉證
    之責任，若被告自認此項事實而主張該債權已因清償、抵銷
    或其他原因而消滅，則此清償、抵銷或其他原因之事實，應
    由被告負舉證之責任（最高法院28年上字第1920號判例可資
    參照）。本件被告抗辯原告所主張之貨款請求權，業經原告
    同意退貨及扣款，既為原告所否認，則揆諸上開說明，自應
    由被告就其抗辯之事實負擔舉證之責。
２、再按代理人於代理權限內，以本人名義所為之意思表示，直
    接對本人發生效力。前項規定，於應向本人為意思表示，而
    向其代理人為之者，準用之。又按代理權之限制及撤回，不
    得以之對抗善意第三人。但第三人因過失而不知其事實者，
    不在此限。民法第103 條、第107 條分別定有明文。次按，
    由自己之行為表示以代理權授與他人，或知他人表示為其代
    理人而不為反對之表示者，對於第三人應負授權人之責任。
    但第三人明知其無代理權或可得而知者，不在此限。民法第
    169條均有明文。
３、經查，被告公司歷來向原告公司購買花式撚紗之交易過程中
    ，均係與原告公司之業務員葉碧雲接洽，貨款亦是由葉碧雲
    負責收回，此業經證人即原告公司業務員葉碧雲到場作證屬
    實，並觀之原告與被告間歷次往來傳真文書上，以及原告公
    司致被告公司之客戶對帳請款單上業務承辦欄，均有原告公
    司業務員葉碧雲之署名，足見葉碧雲確實有權代理原告公司
    與被告公司洽談系爭貨物之買賣契約，此一事實，足堪認定
    。
４、再查，被告提出原告公司業務員葉碧雲所製作，自94年8 月
    起至95年4 月間，原告交付之貨物扣款明細傳真影本1 份，
    其上載明有出貨日期、扣款明細、扣款金額、責任歸屬等項
    目；繼查，被告公司提出原告公司製作之自94年8 月起迄同
    年11月份之請款單，其上部份有原告公司業務員葉碧雲所書
    寫之各月份扣款金額之註記；上開文書之真正並為原告公司
    所不爭執，依上開文書內容之記載，足見原告公司業務員葉
    碧雲確實曾與被告公司就94年8 月起至95年4 月間歷次之交
    易，因貨物有瑕疵不堪使用部份，達成扣款若干之協議，此
    一事實，亦堪認定。
５、被告再提出原告公司業務員葉碧雲於95年7 月27日之傳真影
    本1 份，其上記載有貨物請大觀廠重新過腊、貼標籤、裝箱
    或染色，其餘則暫放在大觀廠等語，並辯稱該批貨物因有瑕
    疵，故原告同意退貨載回再做處理等語。原告則主張上開95
    年7 月27日傳真上所記載放置大觀廠之貨物，是因被告公司
    欲搬遷故受被告委託，代為將部份貨物暫放在大觀廠云云，
    然被告則否認該批貨物係原告受被告委託而暫放在大觀廠。
    經查，觀諸上開傳真內容提及該批放置大觀廠之貨物，部份
    需重新過腊、染色、貼標籤及裝箱等處理，顯見該批貨物並
    非僅係單純放置大觀廠，而係由原告指定應重新加工處理；
    再查，原告亦自認該批貨物送至大觀廠之運費係由其自行負
    擔，且原告嗣後又將該批貨物中一部份，重新製作出貨單一
    份出貨予被告等語；綜合上述情況，足見上開放置於大觀廠
    之貨物，應係受原告之指示而放置並重新加工，嗣後原告並
    將部份貨物重新出貨予被告，顯見該批貨物之所有權人應為
    原告，亦即該批貨物原係由原告出貨予被告，然因貨物不符
    被告需求，故同意被告退貨後，由原告載至大觀廠後再行處
    理，應認被告抗辯原告接受伊上開放置於大觀廠之貨物退貨
    之事實，為真實可採信。
６、原告雖辯稱：葉碧雲並無權代理原告公司同意減少價金或解
    除契約云云。惟查，原告公司既授與其公司業務員葉碧雲與
    被告洽談系爭貨物買賣之全部事宜，而原告亦未曾向被告表
    示業務員葉碧雲就買賣契約之代理權限有受何限制，其自不
    得已其內部對於業務員職權之限制，對抗善意之第三人即被
    告公司。退一步言，縱認葉碧雲無代理原告公司與被告公司
    洽談系爭賣契約減少價金或解除契約之權限屬實，然查，被
    告公司與原告公司就系爭貨物之交易方式，係以當月出貨之
    貨物，經使用後於次月結算貨款，亦即若有貨物不堪使用，
    則於次月由兩造核算扣款金額。經查，原告自94年7 月起至
    95年10月間出賣予被告之貨物，均經原告公司業務員葉碧雲
    與被告公司按月結算貨款，原告公司業務員葉碧雲於請款單
    上均簽名表示收訖貨款，而葉碧雲於95年11月20日向被告公
    司最後一次收受貨款時，並無尾款或爭議款保留之記載，然
    葉碧雲將收到經減讓後之貨款交回原告公司，原告公司並無
    向被告公司為反對之意思表示，且繼續出貨予被告公司，依
    民法第169 條前段之規定，亦應認原告公司應負表現代理之
    責任，亦即原告公司對於伊公司之業務員葉碧雲與被告公司
    間就系爭買賣契約，有瑕疵部份已達成減少價金及解除契約
    之協議，應負本人之責任，應認兩造間就系爭買賣契約，被
    告認為不堪使用，已達成減少價金及解除部份契約之合意，
    原告並於95年11月20日已收受票面金額為158,520 元之支票
    ，同意收訖兩造間全部所欠之貨款。
(二)、被告公司是否尚有積欠原告公司貨款未給付？
??依上所述，兩造間就系爭買賣契約，被告認為不堪使用部份
    ，已達成減少價金及解除部份契約之合意，原告並於95年11
    月20日已收受票面金額為158,520 元之支票，同意收訖全部
    之貨款，被告應無積欠原告公司系爭買賣契約貨款1,443,19
    7 元。
四、綜上所述，本件原告依據買賣契約請求被告公司給付貨款1,
    443,197 元，及自起訴狀繕本送達被告之翌日起至清償日止
    ，按年利率5 ％計算之利息，為無理由，不應准許。原告受
    敗訴判決，其假執行之聲請即失所依據，應併予駁回。
五、因本案事證已臻明確，兩造其餘主張陳述及未經援用之證據
    ，經本院審酌後，認為與判決結果無影響，不再一一論述，
    附此敘明。
六、訴訟費用之負擔：民事訴訟第78條。
中　　華　　民　　國　　96　　年　　12　　月　　31　　日
                  民事第三庭    法　官　邱育佩
以上正本係照原本作成。
如對本判決上訴，須於判決送達後20日內向本院提出上訴狀。
中　　華　　民　　國　　96　　年　　12　　月　　31　　日
                            書記官　王苑琦
